【裁判字號】    99,易,3141
【裁判日期】    991215
【裁判案由】    詐欺
【裁判全文】
臺灣臺中地方法院刑事判決              99年度易字第3141號
公  訴  人  臺灣臺中地方法院檢察署檢察官
被      告  陳堯崑
上列被告因詐欺案件，經檢察官提起公訴（99年度偵字第13235
號），及移送併案審理（99年度偵字第18587號），本院判決如
下：
    主  文
陳堯崑幫助意圖為自己不法之所有，以詐術使人將本人之物交付
，處拘役肆拾伍日，如易科罰金，以新臺幣壹仟元折算壹日。
    事  實
一、陳堯崑因見自由時報分類廣告刊登一則招募司機之訊息，遂
    依報載行動電話門號0000000000號（申請人潘元琪業經檢察
    官另行起訴），與真實姓名年籍不詳之自稱「阿峰」成年男
    子聯絡，該名男子要求陳堯崑提供金融機構帳戶之金融卡（
    含密碼），而陳堯崑明知金融機構帳戶之金融卡具有屬人性
    ，為身份上、交易上之重要憑信文件，可預見提供金融機構
    帳戶予他人使用，可能幫助他人從事財產犯罪，竟為貪圖獲
    取高薪而基於幫助他人詐欺取財之不確定故意，於民國99年
    4月2日某時許（起訴書誤載為99年4月5日15時30分許，應予
    更正），在位於臺中市○區○○路與繼光街交岔路口，將不
    知情之友人李玨燕所有台新國際商業銀行大里分行帳號0000
    0000000000號帳戶（下稱台新銀行帳戶）之存摺影本、金融
    卡（含密碼）交予該名自稱「阿峰」成年男子，供該名自稱
    「阿峰」成年男子所屬犯罪集團使用，幫助該犯罪集團詐欺
    取財。嗣該犯罪集團成員基於意圖為自己不法所有之犯意，
    利用陳堯崑所提供上開台新銀行帳戶，於99年4月5日21時30
    分許，以電話聯繫之方式，自稱網路拍賣之賣家，向袁慕君
    佯稱其之前網路購物，誤將款項匯入每月固定扣款帳戶，須
    至ATM自動櫃員機進行變更，袁慕君不知有詐因而陷於錯誤
    ，隨即依指示於同日22時51分前往台新銀行ATM自動櫃員機
    ，陸續於當日22時51分許、22時53分許，各將5萬元、1萬
    5000元等2筆款項轉入上開陳堯崑所提供李玨燕之台新銀行
    帳戶，及於同日23時36分前往中華郵政公司ATM自動櫃員機
    將1萬9461元轉入上開陳堯崑所提供李玨燕之台新銀行帳戶
    後，旋遭不明人士於同日將上開袁慕君所轉入款項全部提領
    一空。嗣經袁慕君發覺受騙報警處理，經警循線查獲上情。
二、案經臺中縣警察局霧峰分局報告臺灣臺中地方法院檢察署檢
    察官偵查起訴暨移送併案審理。
    理  由
壹、認定犯罪事實所憑之證據及理由：
一、按被告以外之人於審判外之陳述，經當事人於審判程序同意
    作為證據，法院審酌該言詞陳述或書面陳述作成時之情況，
    認為適當者，亦得為證據；當事人、代理人或辯護人於法院
    調查證據時，知有第159條第1項不得為證據之情形，而未於
    言詞辯論終結前聲明異議，視為有前項之同意，刑事訴訟法
    第159條之5定有明文。查本件認定事實所引用之證據方法（
    包括證人之證述及文書等證據），已經本院於審理時提示被
    告陳堯崑，被告陳堯崑並不爭執其證據能力（見本院99年12
    月1日審判筆錄），揆諸前揭說明，可認為同意作為證據，
    而本院審酌該等證人之證述及文書等證據作成時之情況，並
    無不宜做為證據之情事，自具有證據能力，而得採為證據，
    先予敘明。
二、訊據被告固坦承於上開時、地將不知情之友人李玨燕所有上
    開台新銀行帳戶之存摺影本、金融卡（含密碼）交予真實姓
    名年籍不詳之自稱「阿峰」成年男子等情，惟矢口否認有何
    幫助詐欺取財之犯意，並辯稱：伊看報紙應徵司機，於99年
    4月2日與對方電話聯繫，並於同日將駕照影本、存摺影本、
    金融卡交給對方，因為對方說要透過金融卡將伊的薪資轉入
    伊所提供帳戶內云云。
三、經查：
（一）被告所提供上開證人李玨燕台新銀行帳戶確已成為犯罪集
      團成員持以詐騙之轉帳帳戶：
    1.上開台新銀行帳戶係證人即被告之友人李玨燕於85年9月
      30日所申請開設，且因被告曾向證人李玨燕借用該帳戶，
      故該帳戶之金融卡乃由被告負責保管等情，業據證人李玨
      燕於警詢證述明確，且為被告所不爭執，並有台新國際商
      業銀行於99年4月27日以台新作文字第9906463號函檢送開
      戶資料及交易明細查詢各1份在卷可稽（見臺中縣警察局
      霧峰分局中縣霧警偵字第0990007609號刑案偵查卷第36至
      40頁）。
    2.被害人袁慕君於99年4月5日21時30分許，接獲姓名年籍不
      詳之成年人來電聯繫，佯稱之前其網路購物，誤將款項匯
      入每月固定扣款帳戶，須至ATM自動櫃員機進行變更，被
      害人袁慕君不知有詐因而陷於錯誤，隨即依指示於同日22
      時51分先前往台新銀行ATM自動櫃員機，陸續於當日22時51
      分許、22時53分許，各將5萬元、1萬5000元等2筆款項轉入
      上開被告所提供證人李玨燕之台新銀行帳戶，及於同日23
      時36分前往中華郵政公司ATM自動櫃員機將1萬9461元轉入
      上開被告所提供證人李玨燕之台新銀行帳戶內等情，業據
      被害人袁慕君於警詢時指述明確，並有中華郵政公司自動
      櫃員機儲戶交易明細表影本1份、台新銀行自動櫃員機交
      易明細表影本2份在卷可稽（見上開警卷第15至16頁、第
      28頁），且該交易明細表所載轉帳日期及金額，核與上開
      證人李玨燕台新銀行帳戶之交易明細查詢記載，該帳戶於
      99年4月5日經人轉入5萬元、1萬5000元、1萬9461元等3筆
      款項，合計8萬4461元一節相符。
    3.且觀諸上開證人李玨燕台新銀行帳戶之交易明細查詢記載
      ：（1）於99年4月3日存款餘額為49元；（2）於同年4月5
      日經袁慕君轉入5萬元、1萬5000元後，旋即於同日遭人分
      4次依序提領2萬元、2萬元、2萬元、5000元，其存款餘額
      僅剩49元；（3）於同年4月5日經袁慕君轉入1萬9461元後
      ，旋即於同日遭人分2次依序提領1萬9000元、400元，其
      存款餘額僅剩104元等情（見上開警卷第39頁），足認被
      害人袁慕君於99年4月5日陸續將前開3筆款項轉入上開證
      人李玨燕台新銀行帳戶後，旋經人於同日密集分次領出之
      交易情形，乃犯罪集團使用人頭帳戶之慣用方法，益證被
      告所提供上開證人李玨燕台新銀行帳戶確已成為犯罪集團
      成員持以詐騙之轉帳帳戶，至為明確。
（二）按金融機構帳戶之金融卡因事關個人財產權益之保障，乃
      金融交易之重要物品，一般人均有妥為保管及防止他人任
      意使用之認識，縱因特殊情況偶需交付他人使用，亦必深
      入瞭解用途及合理性，始予提供，且該物品如落入不明人
      士手中，而未加以闡明正常用途，極易被利用為與財產有
      關之犯罪工具，此為吾人依一般生活認知所易於體察之常
      識。而被告雖以上開情詞置辯，惟被告於本院審理時供稱
      ：伊看報紙應徵司機，於99年4月2日與對方電話聯繫，並
      於當日將駕照影本、存摺影本、金融卡交給對方，因為對
      方說要透過金融卡將伊的薪資轉入伊所提供帳戶內，伊不
      知道對方的真實姓名及身份等語（見本院卷第24頁背面至
      第25頁），觀諸上開被告供述內容，其與對方係初識，並
      無任何信賴基礎，則於未確認對方身分之情況下，即依對
      方指示將上開證人李玨燕之台新銀行帳戶資料交付予他人
      使用，顯有違常情，參以，證人李玨燕於警詢時證稱其僅
      將上開台新銀行帳戶之金融卡交給被告，至於存摺、印章
      仍由其持有等語（見上開警卷第12頁），則被告既已交出
      上開證人李玨燕台新銀行帳戶之金融卡，且未另行持有該
      帳戶之存摺、印章，顯亦無法支領薪資。況如被告所辯求
      職支領薪資，亦僅提供金融帳戶之帳號即可，實無一併交
      付金融卡（含密碼）之必要，益徵被告所辯，與常理相悖
      ，委無可信。
（三）上開證人李玨燕之台新銀行帳戶於99年4月6日曾經人以電
      話掛失存摺、印鑑、金融卡一節，固有台新國際商業銀行
      99年10月29日台新作文字第9920655函在卷可稽（見本院
      卷第33頁），然前揭掛失日期乃係於被害人袁慕君將遭詐
      騙款項存入上開證人李玨燕台新銀行帳戶日期即99年4月5
      日之後。而目前犯罪集團蒐購或使用人頭帳戶做為出入帳
      戶，並以金融卡提領犯罪所得，以逃避檢警之追緝，乃眾
      所周知之事實，社會上一般人防詐之意識高漲，想要從事
      詐騙者必使出相當方法，始能有所得，犯罪者自不可能將
      費盡心力才詐得之金錢，存入自己無法確實掌控之帳戶內
      ，否則將無法確保該帳戶名義人不會在受騙者匯入款項後
      ，突然將該帳戶凍結、金融卡掛失或變更印鑑、密碼，致
      使犯罪者無法從該帳戶內領出犯罪所得，甚至由帳戶名義
      人將帳戶內之款項提領一空之情形發生。是以，犯罪者欲
      以他人帳戶供作款項出入之帳戶，當會先徵得帳戶使用人
      之同意，並確知金融卡密碼後，才予使用。查被告自承其
      於99年4月2日即將上開證人李玨燕台新銀行帳戶之存摺影
      本及金融卡交付予該自稱「阿峰」之成年男子，而距被害
      人袁慕君將遭詐騙款項存入上開證人李玨燕台新銀行帳戶
      之日期（即99年4月5日）尚有3日之久，衡諸前述事理常
      情，堪認該詐欺取財之人，於向被害人實施詐欺取財之際
      ，確有把握該帳戶不會突遭帳戶所有人掛失止付，而此等
      確信實無可能僅因被告應徵工作而遭騙取帳戶資料之故，
      則被告所辯前詞，顯與一般社會常情不符。
（四）按刑法上之故意，分為直接故意（確定故意）與間接故意
      （不確定故意），行為人對於構成犯罪之事實，明知並有
      意使其發生者為直接故意，行為人對於構成犯罪之事實，
      預見其發生而其發生並不違背其本意者為間接故意，間接
      故意與有認識的過失之區別，在於二者對構成犯罪之事實
      雖均預見其能發生，但前者對其發生並不違背其本意，後
      者則確信其不發生。衡諸常情，於金融機構開設帳戶，請
      領存摺、金融卡乙事，係針對個人身分之社會信用而予以
      資金流通，具有強烈之屬人性，且金融機構帳戶為個人理
      財之工具，申請開設金融機構帳戶並無任何特殊之限制，
      一人得在不同之金融機構申請數個存款帳戶使用，此乃眾
      所週知之事，則依一般人之社會經驗，若遇有人不以自己
      名義申請開戶使用，反而使用他人之金融機構帳戶供己使
      用，均應知他人要求提供帳戶，係欲藉該帳戶取得不法犯
      罪所得，且欲以之隱匿帳戶內資金實際取得人之身分。查
      被告於交付上開證人李玨燕台新銀行帳戶之存摺影本、金
      融卡（含密碼）時，已係年逾40歲心智成熟之成年人，且
      其高職畢業，以前工作薪水直接領現金，老闆未要求提供
      金融卡等情，業據被告於本院審理時供承在卷（見本院卷
      第25頁），則被告具一般智識程度，縱令對方以應徵工作
      之需向其索取帳戶資料，仍無解於被告主觀上已得就對方
      向其索求帳戶之動機產生合理懷疑之可能性，準此，被告
      在未經查證該收取帳戶資料之成年男子之真實身分，暨應
      徵工作虛實之情況下，即率爾將上開證人李玨燕之台新銀
      行帳戶之存摺影本、金融卡（含密碼）交付予該名無任何
      信賴基礎之人，應可預見可能幫助他人從事財產犯罪，顯
      具有幫助他人犯罪之不確定故意甚明。
（五）從而，本件事證明確，被告幫助詐欺取財之犯行堪以認定
      ，自應依法論科。
貳、所犯法條及刑之酌科：
一、查被告提供金融機關帳戶予他人供財產犯罪使用，並無證據
    證明其有參與財產犯罪之行為，或有與本件犯罪集團成員有
    何犯意聯絡，是被告基於幫助詐欺取財之意思，參與構成要
    件以外之行為，為幫助犯。核被告所為，係犯刑法第30條第
    1項前段、第339條第1項之幫助詐欺取財罪。
二、被告所幫助之該犯罪集團成員就所為上述詐欺取財犯行固具
    有犯意聯絡與行為分擔，惟幫助犯係從犯，從屬正犯而成立
    ，刑法上既無「共同幫助」之情，則被告所為之前揭幫助詐
    欺取財犯行，當亦無「幫助共同」之可言（司法院70廳刑一
    字第1104號函參照），附此敘明。
三、被告幫助他人犯罪，係從犯，爰依刑法第30條第2項規定減
    輕其刑。
四、又檢察官移送併案審理部分（99年度偵字第18587號），其
    中關於被害人袁慕君陸續於99年4月5日22時51分、同日23時
    36分各將5萬元、1萬9461元轉入上開李玨燕台新銀行帳戶部
    分，與本件起訴犯罪事實係屬同一事實，本院自應一併審究
    ；另關於被害人袁慕君於99年4月5日22時53分將1萬5000元
    轉入上開李玨燕台新銀行帳戶部分，與本件起訴犯罪事實具
    有實質上一罪關係，為本件起訴效力所及，自應併予審理。
五、爰審酌被告：（一）提供帳戶予他人作為詐欺取財之轉帳帳
    戶，已影響社會正常交易安全，且幫助犯罪者隱匿真實身分
    ，增加被害人尋求救濟及檢警犯罪偵查之困難性，不肖之徒
    因而爭相仿效藉此手段詐財，以致犯罪集團犯案日益猖獗，
    致使受害民眾不斷增加，若不針對提供人頭帳戶者，予以適
    度之刑罰，顯然無法抑制該類型犯罪之發生；（二）被告本
    身並未實際參與詐欺取財之犯行，可責難性較為輕微等一切
    情狀，認蒞庭檢察官具體求處有期徒刑3月，稍嫌過重，而
    量處如主文所示之刑，並諭知易科罰金之折算標準，以資懲
    儆。
據上論斷，應依刑事訴訟法第299條第1項前段，刑法第339條第1
項、第30條第1項前段、第2項、第41條第1項前段，刑法施行法
第1條之1第1項、第2項前段，判決如主文。
本案經檢察官謝志遠到庭執行職務。
中    華    民    國    99    年    12    月    15    日
            刑事第五庭  審判長法  官  王邁揚
                              法  官  簡璽容
                              法  官  賴秀雯
以上正本證明與原本無異。
如不服本判決，應於收受送達後10日內向本院提出上訴書狀，並
應敘述具體理由；其未敘述上訴理由者，應於上訴期間屆滿後20
日內向本院補提理由書（均須按他造當事人之人數附繕本）「切
勿逕送上級法院」。
告訴人或被害人如對於本判決不服者，應具備理由請求檢察官上
訴，其上訴期間之計算係以檢察官收受判決正本之日期為準。
                              書記官  江美琪
中    華    民    國    99    年    12    月    15    日
附錄論罪科刑法條
中華民國刑法第339條（普通詐欺罪）
意圖為自己或第三人不法之所有，以詐術使人將本人或第三人之
物交付者，處 5 年以下有期徒刑、拘役或科或併科 1 千元以下
罰金。
以前項方法得財產上不法之利益或使第三人得之者，亦同。
前二項之未遂犯罰之。

司法院資訊處製作；財團法人民間司法改革基金會備份。
